# 请教陈版，高价收购第三方支付牌照公司产生的高额溢价问题

提问人：reversal 时间：2017-11-16 00:19:31
首先基于该收购为收购业务而非购买资产的前提下，在合并报表层面，该部分溢价应当全额确认为商誉还是应当在优先确认无形资产（特许使用权）后，就剩余溢价部分确认为商誉？对此我的理解是，企业合并准则（cas20）及准则解释五号对于合并中确认原未在被购买方财务报表内确认的无形资产需要符合公允价值可靠计量及可辨认性的要求，第三方支付牌照均可满足该要求，并可在合并报表层面确认为无形资产 1 、无形资产的公允价值可以可靠计量------第三方支付牌照存在一定的市场，可通过评估予以确认其公允价格 2 、可辨认性，只要满足以下任意一点即可 1 ）源于合同性权利或其他法定权利------第三方支付牌照源于央行行政许可，即源于法定权利。 2 ）能够从被购买方中分离或者划分出来，并能单独或与相关合同、资产和负债一起，用于出售、转移、授予许可、租赁或交换。-----第三方支付牌照为基于公司的行政许可，无法独立于法人主体而单独出售。 因此企业在高价收购拥有第三方支付牌照的公司时，应当在合并报表层面优先确认无形资产，并就剩余溢价部分确认为商誉
其次，在第三方支付牌照续期须审核的要求下，所确认的无形资产是否只能按剩余许可期限进行摊销？
证监会出具的《 2016 年上市公司年报会计监管报告》中提及部分上市公司于非同一控制下企业合并中确认大额商誉可能因未能充分识别和确认被购买方拥有的无形资产，是否可据此认为证监会对于高溢价收购第三方支付牌照确认无形资产持肯定的态度？

回答人：chenyiwei
你的理解基本合理。谨慎起见，该无形资产的摊销年限为剩余许可年限。

提问人：reversal 时间：2017-11-16 18:08:22
非常感谢陈总的回复，还想再请教下，如果公司在此问题上，仅确认商誉而不确认无形资产，若以后进行IPO申报，是否会构成实质性障碍，毕竟现在第三方支付牌照溢价颇高，且单次最长许可年限也仅五年，确认无形资产与否对利润表的影响颇大，不知道陈总如何看待 另外就是陈总是否知道实务中有哪些上市公司对并购而来的第三方支付牌照确认为无形资产，我找了几家都无法确认是否如此处理

回答人：chenyiwei
如果不确认为无形资产且不摊销，则造成业绩虚增，且商誉减值测试的压力将会逐年增大。